臺灣板橋地方法院刑事判決            100 年度訴字第1634號
公  訴  人  臺灣板橋地方法院檢察署檢察官
被      告  陳維弘
上列被告因毒品危害防制條例案件，經檢察官提起公訴（100 年
度毒偵字第2596號），因被告於準備程序進行中就被訴事實均為
有罪之陳述，經本院合議庭裁定由受命法官獨任進行簡式審判程
序，並判決如下：
    主  文
陳維弘施用第一級毒品，累犯，處有期徒刑柒月，扣案之海洛因
貳包（合計驗餘淨重壹點肆陸公克）沒收銷燬，包裝上開海洛因
之外包裝袋貳只、已使用之注射針筒參支、未使用之注射針筒壹
支、分裝杓貳支、分裝袋柒拾個均沒收；又施用第二級毒品，累
犯，處有期徒刑伍月，吸食器壹組沒收。應執行有期徒刑拾月，
扣案之海洛因貳包（合計驗餘淨重壹點肆陸公克）沒收銷燬，包
裝上開海洛因之外包裝袋貳只、已使用之注射針筒參支、未使用
之注射針筒壹支、分裝杓貳支、分裝袋柒拾個、吸食器壹組均沒
收。
    事  實
一、陳維弘前因施用毒品案件，經本院以97年度聲觀字第789 號
    裁定送觀察、勒戒後，認有繼續施用之傾向，復經本院以98
    年度毒聲字第86號裁定令入戒治處所施以強制戒治，於民國
    98年11月2 日停止戒治釋放出所，由臺灣板橋地方法院檢察
    署檢察官以98年度戒毒偵字第793 號為不起訴處分確定。嗣
    於99年間，因施用第二級毒品案件，經本院以99年度簡字第
    23號判決判處有期徒刑3 月，於99年10月8 日因徒刑執行完
    畢出監（於本案構成累犯），又於同年間，因施用第二級毒
    品案件，經本院以99年度簡字第7443號判處有期徒刑4 月，
    於100 年6 月18日徒刑執行完畢出監。詎仍不知戒除毒癮，
    分別基於施用第一級毒品海洛因、第二級毒品甲基安非他命
    之犯意，於100 年3 月28日下午2 時許，在其位於新北市新
    莊區○○○路78巷25號5 樓之住處，以將海洛因摻水後以針
    筒注射靜脈之方式，施用海洛因1 次，另於同年月27日某時
    許，在同一地點，以將甲基安非他命置入玻璃球燒烤吸食煙
    霧之方式，施用甲基安非他命1 次。嗣於100 年3 月28日下
    午4 時10分許，在上揭地點為警查獲，並扣得海洛因2 包（
    合計淨重1.47公克、合計驗餘淨重1.46公克）、已使用注射
    針筒3 支、未使用之注射針筒1 支、分裝杓2 支、分裝袋70
    個、電子磅秤1 台、吸食器1 組、行動電話1 支（含SIM 卡
    1 枚），經警採集其尿液送驗結果，呈鴉片類、安非他命類
    陽性反應，始查悉上情。
二、案經新北市政府警察局海山分局移送臺灣板橋地方法院檢察
    署檢察官偵查起訴。
    理  由
一、本案被告陳維弘所犯係死刑、無期徒刑、最輕本刑為3 年以
    上有期徒刑或高等法院管轄第一審案件以外之罪，其於準備
    程序中就被訴事實為有罪之陳述，經本院告知簡式審判程序
    之旨，並聽取檢察官、被告之意見後，經合議庭裁定由受命
    法官獨任進行簡式審判程序，合先敘明。
二、上揭犯罪事實，業據被告於警詢、偵查及本院審理時坦承不
    諱，且被告為警查獲後所排放之尿液，經採樣送請台灣檢驗
    科技股份有限公司先以EIA 酵素免疫分析法初步檢驗，再以
    GC/MS 氣相層析質譜儀法確認檢驗，均呈鴉片類及安非他命
    類陽性反應之情，有該公司100 年4 月20日濫用藥物檢驗報
    告、新北市政府警察局海山分局毒品案件尿液檢體編號及姓
    名對照表各1 紙在卷可稽，復有海洛因2 包（合計淨重1.47
    公克、驗餘淨重1.46公克）、已使用之注射針筒3 支、未使
    用之注射針筒1 支、分裝杓2 支、分裝袋70個、吸食器1 組
    扣案，及法務部調查局濫用藥物實驗室100 年6 月24日調科
    壹字第10023014470 號鑑定書附卷可佐，足認被告自白與事
    實相符，堪以採信。
三、按施用第一、二級毒品為犯罪行為，毒品危害防制條例第10
    條定有處罰明文。故施用第一、二級毒品者，依前揭規定本
    應科以刑罰。惟基於刑事政策，對合於一定條件之施用者，
    則依同條例第20條、第23條之規定，施以觀察、勒戒及強制
    戒治之保安處分。又毒品危害防制條例於92年7 月9 日修正
    公布，自93年1 月9 日施行，其中第20條、第23條將施用毒
    品之刑事處遇程序，區分為「初犯」及「5 年內再犯」、「
    5 年後再犯」。依其立法理由之說明：「初犯」，經觀察、
    勒戒或強制戒治後，應為不起訴處分或不付審理之裁定；經
    觀察、勒戒或強制戒治執行完畢釋放後，「5 年內再犯」者
    ，因其再犯率甚高，原實施之觀察、勒戒及強制戒治既已無
    法收其實效，爰依法追訴或裁定交付審理。至於經觀察、勒
    戒或強制戒治執行完畢釋放後，「5 年後再犯」者，前所實
    施之觀察、勒戒或強制戒治已足以遮斷其施用毒品之毒癮，
    為期自新及協助其斷除毒癮，仍適用「初犯」規定，先經觀
    察、勒戒或強制戒治之程序。從而依修正後之規定，僅限於
    「初犯」及「5 年後再犯」二種情形，始應先經觀察、勒戒
    或強制戒治程序。倘被告於5 年內已再犯，經依法追訴處罰
    ，縱其第三次（或第三次以上）再度施用毒品之時間，在初
    犯經觀察、勒戒或強制戒治執行完畢釋放5 年以後，已不合
    於「5 年後再犯」之規定，且因已於「5 年內再犯」，顯見
    其再犯率甚高，原實施觀察、勒戒或強制戒治，已無法收其
    實效，即應依該條例第10條處罰。至於第三次（或第三次以
    上）施用毒品之時間，是否宜有期間限制？以多久為適宜？
    則分屬刑事政策、專門醫學之範圍，非審判機關所能決定，
    有待循立法途徑解決（最高法院97年第5 次刑事庭會議決定
    要旨可參）。查被告有如上揭事實欄所示之觀察、勒戒執行
    完畢及於該觀察、勒戒執行完畢5 年內再犯施用毒品犯行，
    經法院判處罪刑確定等情，有臺灣高等法院被告前案紀錄表
    在卷可稽，被告既曾於觀察、勒戒執行完畢釋放後「5 年內
    再犯」施用毒品犯行，且經法院判處罪刑確定，又再犯本案
    施用毒品之犯行，自非屬毒品危害防制條第20條第3 項所定
    「5 年後再犯」之情形，檢察官依法提起公訴，尚屬適法。
    綜上，本件罪證明確，自應依法論科。
四、查海洛因、甲基安非他命分係毒品危害防制條例第2 條第2
    項第1 款、第2 款所稱之第一、二級毒品。核被告施用第一
    級毒品海洛因、第二級毒品甲基安非他命之行為，係犯毒品
    危害防制條例第10條第1 項之施用第一級毒品罪、同條第2
    項之施用第二級毒品罪。被告施用第一、二級毒品前後，分
    別持有第一、二級毒品之低度行為，皆為施用之高度行為所
    吸收，均不另論罪。被告有如事實欄所示之犯罪科刑及執行
    情形，有臺灣高等法院被告前案紀錄表在卷可稽，其於上開
    有期徒刑執行完畢後5 年內，故意再犯本件有期徒刑以上之
    上揭2 罪，均為累犯，應依刑法第47條第1 項之規定，加重
    其刑。被告所犯上開2 罪間，犯意各別，罪名互異，應分論
    併罰。爰審酌被告前因施用毒品，獲得不起訴處分之寬典，
    並經法院判處罪刑確定，仍無法戒絕毒癮，再次漠視法令禁
    制而犯本罪，惟其施用毒品所生危害，實以自戕身心健康為
    主，對於他人生命、身體、財產等法益，尚無明顯而重大之
    實害，兼衡其犯罪後坦承犯行，已知悔悟等一切情狀，分別
    量處如主文所示之刑，並合併定其應執行刑，以示懲儆。
五、扣案之海洛因2 包（合計驗餘淨重1.46公克），係查獲之第
    一級毒品，不問是否屬於被告所有，應依毒品危害防制條例
    第18條第1 項前段之規定，沒收銷燬之。又包裝上開海洛因
    之外包裝袋2 只（並非不可與毒品分離，係用於包裹毒品，
    防止其裸露、潮濕，便於攜帶施用）、已使用注射針筒3 支
    、未使用之注射針筒1 支、分裝杓2 支、分裝袋70個、吸食
    器1 組，係被告所有而供其持有、施用第一、二級毒品所用
    之物，業據被告供明在卷，併依刑法第38條第1 項第2 款之
    規定沒收之。扣案之電子磅秤1 台、行動電話1 支（含門號
    0000000000號SIM 卡1 枚），並非違禁物，雖屬被告所有，
    惟並無證據認與本件被告施用第一、二級毒品案件有何關連
    ，爰不另諭知沒收，附此敘明。
據上論斷，應依刑事訴訟法273 條之1 第1 項、第299 條第1 項
前段，毒品危害防制條例第10條第1 項、第2 項、第18條第1 項
，刑法第11條前段、第47條第1 項、第38條第1 項第2 款、第51
條第5 款，判決如主文。
本案經檢察官李美金到庭執行職務。
中    華    民    國   100    年    8     月    18    日
                  刑事第十二庭  法  官  張誌洋
以上正本證明與原本無異。
如不服本判決應於收受判決後10日內向本院提出上訴書狀，並
應敘述具體理由。其未敘述上訴理由者，應於上訴期間屆滿後
20日內向本院補提理由書（均須按他造當事人之人數附繕本）
「切勿逕送上級法院」。
                                書記官  張桐嘉
中    華    民    國   100    年    8     月    19    日
附錄本案論罪科刑法條全文：
毒品危害防制條例第10條
施用第一級毒品者，處 6 月以上 5 年以下有期徒刑。
施用第二級毒品者，處 3 年以下有期徒刑。